【裁判字號】    97,上訴,1067
【裁判日期】    970807
【裁判案由】    違反毒品危害防制條例
【裁判全文】
臺灣高等法院高雄分院刑事判決        97年度上訴字第1067號
上  訴  人  臺灣高雄地方法院檢察署檢察官
被      告  甲○○
                    現於台灣高雄第二監獄執行中
指定辯護人  本院公設辯護人   孫妙岑
上列上訴人因被告違反毒品危害防制條例案件，不服臺灣高雄地
方法院97年度訴字第608 號中華民國97年5 月14日第一審判決（
起訴案號：臺灣高雄地方法院檢察署97年度蒞追字第2 號），提
起上訴，本院判決如下：
    主  文
上訴駁回。
    理  由
一、公訴意旨略以：被告甲○○明知甲基安非他命係經政府公告
    ，列為毒品危害防制條例第2 條第2 項第2 款所定之第二級
    毒品，未經許可不得持有、轉讓、販賣，竟基於販賣第二級
    毒品甲基安非他命之犯意，於民國96年1 月1 日凌晨0 時57
    分許，以其門號0000000000號行動電話作為聯絡工具，與綽
    號「阿娟」之姓名、年籍不詳之人（「阿娟」之行動電話門
    號為0000000000號）約定購買毒品之種類、數量、地點後，
    復於同日上午9 時20分許以上開行動電話聯絡綽號「阿西」
    之吳家昀代為將價值新臺幣（下同）2000元之第二級毒品甲
    基安非他命送至高雄市○○路附近大樓之902 套房予「阿娟
    」，嗣經吳家昀於96年12月12日至臺灣高雄地方法院就96年
    度訴字第2394號甲○○販賣毒品一案作證陳述後，始悉上情
    ，因認被告另涉有違反毒品危害防制條例第4 條第2 項之販
    賣第二級毒品甲基安非他命罪嫌。
二、按犯罪事實應依證據認定之，無證據不得推定其犯罪事實；
    又不能證明被告犯罪或其行為不罰者，應諭知無罪之判決；
    刑事訴訟法第154 條、第301 條第1 項分別定有明文。次按
    事實之認定，應憑證據，如未能發現相當證據，或證據不足
    以證明，自不能以推測或擬制之方法，以為裁判基礎；又認
    定不利於被告之事實，須依積極證據，苟積極證據不足為不
    利於被告事實之認定時，即應為有利於被告之認定，更不必
    有何有利之證據；又刑事訴訟上證明之資料，無論其為直接
    或間接證據，均須達於通常一般之人均不致有所懷疑，而得
    確信其為真實之程度，始得據為有罪之認定，若其關於被告
    是否犯罪之證明未能達此程度，而有合理性懷疑之存在，致
    使無從形成有罪之確信，根據「罪證有疑，利於被告」之證
    據法則，即不得遽為不利被告之認定，有最高法院40年台上
    字第86號、30年上字第816 號、76年度台上字第4986號判例
    意旨可資參照。若證據資料在經驗科學上或論理法則上尚有
    對被告較為有利之存疑，而無從依其他客觀方法排除此項合
    理之可疑，即不得以此資料作為斷罪之基礎，且刑事訴訟制
    度受「倘有懷疑，則從被告之利益為解釋」、「被告應被推
    定為無罪」之原則所支配，故得為訴訟上之證明者，無論為
    直接或間接證據，須客觀上於一般人均不致有所懷疑而達於
    確信之程度者，始可據為有罪之認定，倘其證明尚未達於「
    確信」之程度，而有合理可疑存在時，即難據以為被告不利
    認定，換言之，在法律判斷上，即不能為被告有罪之認定。
三、公訴意旨認被告涉有毒品危害防制條例第4 條第2 項之販賣
    第二級毒品甲基安非他命罪嫌，無非以：(1)證人吳家昀於原
    審審理中之證述；(2)行動電話0000000000號通訊監察錄音及
    譯文；(3)被告於左營果貿郵局所申設之局號：0000000 號、
    帳號：0000000 號帳戶之客戶歷史交易清單1 份等資為論據
    。然訊據被告甲○○堅詞否認有本件販賣第二級毒品甲基安
    非他命之犯行，辯稱：監聽譯文所示時、地伊在火車上自枋
    寮至花蓮途中，不可能將毒品交與吳家昀代為運送毒品；譯
    文所示伊叫吳家昀送2000元去給阿娟，那是房租，因當時吳
    家昀還有欠伊錢等語。經查：
  (一)證人吳家昀（綽號「阿西」）於原審96年度訴字第2394號案
    件審理中雖證稱：伊有代被告送2000元安非他命給在南台路
    附近之大樓套房9 樓之「阿娟」，並代收2000元等語。惟其
    在警詢中經警察提示96年1 月1 日9 時21分之通訊監察譯文
    ，並詢以其中「A （指被告）要B （指證人吳家昀）送2 千
    元給阿娟」之意思為何？證人吳家昀係供稱：「小姜（即被
    告）叫我去跟他拿2 千元的安非他命，送去給阿娟，但我不
    要」；經警察再提示同日9 時23分之通訊監察譯文，並詢以
    其中之「B （指證人吳家昀）：我直接送過去嗎？我不知道
    地方。A （指被告）：在9 樓，902 」之意思為何，其亦供
    稱：「我故意不幫小姜送，所以我推說不知道地方」（96偵
    6485 號 影印卷第3 頁），已明白表示並未於當日替被告送
    安非他命給「阿娟」，足見其於警詢及審理中所述前後有明
    顯歧異。再者，觀證人吳家昀當日警詢筆錄，已明白指述其
    曾向被告購買甲基安非他命之事實，惟就上開通訊譯文部分
    ，則供稱並未替被告送安非他命給「阿娟」，顯見其於警詢
    中並非為全部有利於被告之供述，則其於原審審理中所為不
    利於被告之陳述能否採信，即有可疑。
  (二)證人吳家昀於原審96年度訴字第2394號案件審理中經審判長
    提示被告在左營果貿郵局開立帳戶之客戶歷史交易清單（原
    審96年度訴字第2394號影印卷第11頁），並詢以「96年1 月
    2 日你匯款的5000元是何時向被告購買毒品的？」，雖供稱
    ：「被告是96年1 月1 日去花蓮時，我幫他代收的毒品款項
    ，我匯款給他的」等語（原審96年度訴字第2394號影印卷第
    25頁）。惟其在當日稍前經辯護人詢以：「你向被告購買毒
    品如付款？」其係證稱：「現金，有一次他 (指被告）去花
    蓮，我有用匯款給他一次，是匯到他的帳戶，我記得是6000
    元（按應係5000元）」；嗣於檢察官提示96年1 月2 日匯款
    紀錄（即前開郵局客戶歷史交易清單）並訊以：「是否你所
    稱的就是這筆？」，證人吳家昀亦稱：「就是這筆，我記得
    當次應跟（給）他（指被告）8000元，我先匯款5000元，其
    他等他回高雄再給他」等語（原審96年度訴字第2394號影印
    卷第21至23頁）。可見其就所匯之5000元款項之用途為何，
    先係供稱為向被告購買毒品之款項，並未提及其中有部分款
    項係向「阿娟」取得，其後又稱其中2000元係代被告向「阿
    娟」收取之購毒款項，所述亦前後不一。
  (三)依通訊監察譯文，固有「阿娟」之女子於96年1 月1 日零時
    57分打電話給被告稱「你過來我這裡，我要2 張」，被告則
    稱「好」。惟被告旋於同日1 時11分打電話給綽號「水蛙」
    之男子，稱「你過去阿娟那裡」等語（警局影印卷第9 頁）
    ；衡情，如果該「阿娟」所打之電話即係欲向被告購買毒品
    ，被告並稱「好」，則其於相隔十餘分鐘後，即打電話給綽
    號「水蛙」之男子，並稱「你過去阿娟那裡」之語，應係交
    待「水蛙」送毒品給「阿娟」（通訊監察譯文上亦註明「要
    水蛙拿毒品給阿娟」），始符常情。再者，被告當日於與「
    水蛙」之人通話後，至當日9 時21分前，尚於當日1 時55分
    、8 時29分與證人吳家昀通話，惟其內容均未提及「阿娟」
    ，則被告如有意請證人吳家昀送毒品給「阿娟」，何以均未
    提及，卻至同日9 時21分許，始請證人吳家昀前往「阿娟」
    處？則前開通訊監察內容，能否作為有交待證人吳家昀販賣
    毒品給「阿娟」之證據，亦非無疑。
  (四)綜上所述，可見證人吳家昀之指述確有重大瑕疵，且與事實
    不符，且本件迄未查獲「阿娟」之人，以證明其確於前開時
    地有向被告購買甲基安非他命之事實，本院自難以證人吳家
    昀有重大瑕疵，且與事實不符之證述，認定被告有於前開時
    地販賣甲基安非他命給「阿娟」。至於被告雖就前開之譯文
    內容先供稱：是交付租金等語；嗣又改稱：係「阿娟」向其
    借款等語（見原審卷第27頁、第47頁），而前後不一。惟被
    告所辯縱然不足採信，惟若無積極證據足資證明被告確有本
    件犯行，亦無從遽認被告即有本件公訴意旨所指犯行。
四、綜上，本件公訴人並未提出適合於證明被告上開犯罪事實之
    積極證據，並說明其證據方法與待證事實之關係，本院亦無
    其他積極證據證明被告之本件犯行，揆諸前揭判例意旨及說
    明，被告行為應為無罪諭知。原審因而以不能證明被告犯罪
    ，而為被告無罪之諭知，核無違誤；檢察官上訴意旨，猶執
    前詞，指摘原判決不當，為無理由，應予駁回。
據上論斷，應依刑事訴訟法第368 條，判決如主文。
本案經檢察官陳建年到庭執行職務。
中    華    民    國    97    年    8     月    7     日
                  刑事第三庭    審判長法  官   周賢銳
                                      法  官   黃憲文
                                      法  官   黃仁松
以上正本證明與原本無異。
如不服本判決應於收受本判決後10日內向本院提出上訴書狀，其
未敘述上訴理由者，並得於提起上訴後10日內向本院補提理由書
狀（均須按他造當事人之人數附繕本）「切勿逕送上級法院」。
中    華    民    國    97    年    8     月    7     日
                                      書記官   林家煜


司法院資訊處製作；財團法人民間司法改革基金會備份。
